【裁判字號】    95,簡上,102
【裁判日期】    951003
【裁判案由】    家暴傷害
【裁判全文】
臺灣花蓮地方法院刑事判決             95年度簡上字第102號
上  訴  人
即  被  告  甲○○
上列上訴人因家暴傷害案件，不服本院花蓮簡易庭95年度花簡字
第407號中華民國95年5月30日第一審判決（聲請簡易判決處刑案
號：94年度偵字第2651號、第3724號），提起上訴，本院管轄之
第二審合議庭判決如下：
    主  文
上訴駁回。
    事實及理由
一、本案經本院審理結果，認第一審簡易判決認事用法及量刑均
    無不當，應予維持，並引用第一審簡易判決書記載之事實、
    證據及理由。
二、上訴人即被告甲○○上訴意旨略以：伊於民國94年9月30日
    雖有與告訴人乙○○發生口角爭執，但伊根本未動手毆打告
    訴人，況告訴人係於同年10月3 日始至醫院驗傷，是告訴人
    所受傷勢顯非伊所造成云云。惟查：
  (一)證人即告訴人於本院審理時結證稱：於94年9月30下午2時30
    分許，在其花蓮縣吉安鄉○○村○村○街89號住處，因其向
    被告索討其母交付之金飾，被告卻回稱均已出售，二人一言
    不合發生爭執，進而互相拉扯約2 分鐘，其已忘記當時誰先
    出手，又因其係左撇子，故其用左手捉被告頸部，有造成被
    告左頸部瘀青；被告則抓其右手手肘處，造成其右手肘瘀青
    ，其於隔日即10月1 日至行政院衛生署花蓮醫院掛急診，但
    適逢龍王颱風襲臺，醫院無法開立診斷證明書，故其又於10
    月3 日看門診並要求開診斷證明書等語，核與被告自承當日
    確與告訴人發生口角爭執及卷附被告提出伊遭告訴人毆傷之
    診斷證明書上載傷勢為「左頸部1×1瘀傷」、告訴人提出其
    遭被告毆傷之診斷證明書上載傷勢為「右肘內側瘀青」、行
    政院衛生署花蓮醫院95年9 月13日花醫字第0950005527號函
    附告訴人之就診病歷上載就診日期分別為94年10月1 日、10
    月3 日、暨龍王颱風襲臺之期間相關報導等情均相符合，足
    徵證人上揭證述應非子虛，堪可採憑，是告訴人所受傷勢應
    係與被告互相拉扯時，遭被告還手猛抓所致。被告辯稱伊根
    本未動手云云，顯係畏罪情虛之詞，委無足採。
  (二)至公訴人雖基於「檢察官之客觀性義務」主張被告所為係屬
    正當防衛云云，然按正當防衛必須對於現在不法之侵害始得
    為之，侵害業已過去，或無從分別何方為不法侵害之互毆行
    為，均不得主張防衛權，而衡之一般社會經驗法則，互毆係
    屬多數動作構成單純一罪而互為攻擊之傷害行為，縱令一方
    先行出手，而還擊之一方在客觀上苟非單純對於現在不法之
    侵害為必要排除之反擊行為，因其本即有傷害之犯意存在，
    則對其互為攻擊之還手反擊行為，自無主張防衛權之餘地。
    最高法院92年臺上字第3039號著有判決可資參照。查被告於
    93年8月26、93年9月1日、94年2月8 日均曾因與告訴人發生
    口角爭執後，而遭告訴人毆打，兩人關係不合，素有嫌隙乙
    情，業據被告於警詢時自承在卷，從而被告本於伊與告訴人
    之前多次衝突之經驗，應已預見此次告訴人為索討金飾之事
    與伊口角，兩人將要發生肢體衝突。又被告與告訴人在此次
    衝突中，兩人相互拉扯約有2分鐘之久，業經證人證述如上
    ，顯見被告出手抓告訴人右手手肘處，應係基於伊先前與告
    訴人之衝突經驗，本於傷害犯意而為之還手反擊行為，非屬
    基於防衛意思而得主張正當防衛之範圍，況被告自始至終均
    未為此抗辯。是公訴人主張被告係出於正當防衛云云，並不
    可採。
  (三)綜上所述，被告上訴意旨，以前開情詞指摘原審判決不當，
    求予撤銷改判無罪，為無理由，應予駁回。
三、又查被告行為後，刑法部分條文及刑法施行法業於94年2 月
    2日經總統令修正公布，並於95年7月1 日施行，又參酌最高
    法院95年5月23日刑事庭第8次會議決議中關於法律變更之比
    較適用原則：刑法（乃指修正後之現行法）第2條第1項之規
    定，係規範行為後法律變更所生新舊法律比較適用之準據法
    ，於刑法施行後，應適用該法第2條第1項之規定，為「從舊
    從輕」之比較；另於比較時應就罪刑有關之共犯、未遂犯、
    想像競合犯、牽連犯、連續犯、結合犯，以及累犯加重、自
    首減輕暨其他法定加減原因（如身分加減）與加減比例等一
    切情形，本於統一性及整體性原則，綜其全部罪刑之結果而
    為比較。本案涉及法律變更部分經附表所示比較新舊法之結
    果，修正後之規定並非較有利於被告，是依刑法第2條第1項
    前段規定，有關修正部分自應一體適用修正前刑法之規定。
    以往實務見解，固認原判決未及比較適用新舊法時，上訴後
    ，雖比較結果以舊法有利於行為人，而原判決別無其他撤銷
    事由，仍應以此為由撤銷改判；惟修正後刑法之規定係以適
    用行為時法為原則，因此原判決雖未及比較適用，上訴後經
    本院合議庭比較新舊法，行為後之法律並非較有利於行為人
    ，故仍應適用行為時法，則原判決適用行為時法即修正前之
    法律並無不當，故仍應予維持，附此敘明。
據上論斷，應依刑事訴訟法第455條之1第1項、第3項、第368條
、第373條，刑法第2條第1項前段，判決如主文。
本案經檢察官李子春到庭執行職務。
中    華    民    國    95    年    10    月    3     日
                          臺灣花蓮地方法院刑事第一庭
                                審判長法  官  張健河
                                      法  官  李世華
                                      法  官  吳韻馨
附表：
┌───┬───────┬────────┬──────┐
│比較  │修正前刑法於本│（修正後）刑法於│依從舊從輕原│
│法條  │案適用之法律效│本案適用之法律效│則比較結果  │
│      │果            │果              │            │
├───┼───────┼────────┼──────┤
│刑法第│依修正前罰金罰│如易科罰金，以新│本條從修正前│
│41條第│鍰提高標準條例│臺幣1000元、2000│刑法較有利於│
│1項前 │第2條（現已刪 │元或3000元折算1 │被告        │
│段    │除）規定，易科│日              │            │
│      │罰金數額提高為│                │            │
│      │100倍，如易科 │                │            │
│      │罰金，以銀元  │                │            │
│      │300元即新臺幣 │                │            │
│      │900元折算1日  │                │            │
├───┴───────┴────────┴──────┤
│綜合比較結果：修正後之刑法並非較有利於被告，故本案有關│
│修正部分應一體適用修正前刑法。                        │
└───────────────────────────┘
本件不得上訴。
                                     書記官
中    華    民    國    95    年    10    月    3     日


司法院資訊處製作；財團法人民間司法改革基金會備份。
